【裁判字號】    99,聲,3598
【裁判日期】    990915
【裁判案由】    聲請具保停止羈押
【裁判全文】
臺灣臺中地方法院刑事裁定              99年度聲字第3598號
聲  請  人  甲○○
即  被  告
選任辯護人  楊玉珍律師
            杜逸新律師
上列被告因強盜等案件，聲請具保停止羈押，本院裁定如下：
    主    文
聲請駁回。
    理    由
一、聲請意旨略以：羈押係干預人身自由最嚴重之強制處分，應
    為保全訴訟程序之最後手段，法院不能以不擇手段、不計代
    價之方式羈押被告以求發現事實，否則恐有侵害被告之人權
    ，造成無法彌補之損失，且刑事訴訟法第101 條第1 項3 款
    之羈押事由，隱含被告有逃亡之虞或使案件晦暗之危險為前
    提，而本件聲請人即被告甲○○（下稱被告）並無逃亡之虞
    ，且本案業已審結，亦無案情不明之情形，自無羈押聲請人
    即被告甲○○（下稱被告）之必要。又被告因一時不慎誤蹈
    法網，造成全家生活大亂，父母親終日惶惶，以淚洗面，身
    為人子深覺愧對親恩，爰依刑訴法第110 條之規定，懇請法
    院准予停止羈押，被告必遵期到庭及到監執行，爰聲請准予
    具保停止羈押等語。
二、查本件被告甲○○因涉犯加重強盜案件，前經本院訊問後，
    認為犯罪嫌疑重大，有刑事訴訟法第101 條第1 項第1 、3
    款之情形，非予羈押顯難進行審判、執行，於99年2 月12日
    起執行羈押，嗣因原羈押原因仍然存在，並裁定自99年5 月
    12 日 、同年7 月12日、同年9 月12日起延長羈押2 月在案
    ，合先敘明。
三、按司法院大法官會議釋字第665 號解釋，並非直接宣告刑事
    訴訟法第101 條第1 項第2 款之規定違憲。至就刑事訴訟法
    第101 條第1 項第3 款規定之合憲解釋，究應如何限縮？由
    該號解釋之解釋理由書中明載：「刑事訴訟法第101 條第1
    項第3 款規定之羈押，係因被告所犯為死刑、無期徒刑或最
    輕本刑為5 年以上有期徒刑之罪者，其可預期判決之刑度既
    重，該被告為規避刑罰之執行而妨礙追訴、審判程序進行之
    可能性增加，國家刑罰權有難以實現之危險，該規定旨在確
    保訴訟程序順利進行，使國家刑罰權得以實現，以維持重大
    之社會秩序及增進重大之公共利益，其目的洵屬正當。又基
    於憲法保障人民身體自由之意旨，被告犯上開條款之罪嫌疑
    重大者，仍應有相當理由認為其有逃亡、湮滅、偽造、變造
    證據或勾串共犯或證人等之虞，法院斟酌命該被告具保、責
    付或限制住居等侵害較小之手段，均不足以確保追訴、審判
    或執行程序之順利進行，始符合該條款規定，非予羈押，顯
    難進行追訴、審判或執行之要件，此際羈押乃為維持刑事司
    法權有效行使之最後必要手段，於此範圍內，尚未逾越憲法
    第23條規定之比例原則，符合本院釋字第392 號、第653 號
    、第654 號解釋意旨，與憲法第八條保障人民身體自由及第
    16條保障人民訴訟權之意旨，尚無違背。」等語可知，上開
    大法官會議解釋並非單純宣告刑事訴訟法第101 條第1 項第
    3 款之重罪羈押原因係屬違憲，而係要求附加考量被告除犯
    重罪外，是否有「相當理由」認為其有逃亡、湮滅、偽造、
    變造證據或勾串共犯或證人等之虞。而所謂之「相當理由」
    ，係指重罪羈押之發動，被告如何併存有逃亡或滅證之虞，
    於判斷具體個案之情況，應有「合理之依據」，不得出以揣
    測；與第一、二款之所定，僅止程度判斷上之差異（說服法
    院之程度），並非本質有何不同，而在整體評價上，針對所
    有不利於被告之情狀，舉凡得以任何方式之調查，本乎刑事
    科學之經驗為綜合判斷，而足以使具有一般社會通念之人多
    數認為具有相當高蓋然性之可信度者即可。其門檻固毋須達
    於足認確已存在之程度，但仍應高於「合理之懷疑」。倘該
    等情狀事實已被評價為達到第1 款或第2 款羈押原因之門檻
    ，除已滿足第三款重罪羈押之限縮條件，並為羈押原因之競
    合。風聞傳說固無足論；傳聞證據或傳聞供述，被告之品格
    證據與其所有之個人關係，其來有自之情資線報，甚至經查
    證有其可靠性之匿名檢舉以及其他可得之訊息資料，則均可
    供為判斷審酌是否具有相當理由之依據（最高法院98年度臺
    抗字第691 號裁定可資參照）。況依法條之體系解釋，該等
    附加考量與單純考量同條第1 項第1 款、第2 款之羈押原因
    仍有程度之不同應予區別，否則不啻等同於廢除同條第1 項
    第3 款之羈押原因。基此，伴同重罪羈押予以考量之逃亡之
    虞，與單純成為羈押原因之逃亡之虞其強度應有差異，亦即
    伴同重罪羈押考量之逃亡之虞其理由強度可能未必足夠成為
    單獨之羈押原因，然得以與重罪羈押之羈押原因互佐。
四、經查，被告甲○○所涉加重強盜罪，係最輕本刑7 年以上有
    期徒刑之重罪，並經本院於99年8 月18日以99年度訴字第53
    2 號判處有期徒刑9 年在案，惟判決既未確定、執行，被告
    於此情形下，為規避刑罰之執行而妨礙審判及執行程序進行
    之棄保逃亡可能性甚高，故本院認被告上述刑事訴訟法第10
    1 條第1 項第1 、3 款之羈押原因尚未消滅，且有羈押之必
    要，非限制住居或具保之強制處分可得確保審判及執行程序
    程序順利進行。至被告所陳尚有家庭生活大亂、父母終日以
    淚洗面等情，縱令屬實，亦非本院羈押時所應審酌之事由，
    自非可資為具保之理由。此外，復查無刑事訴訟法第114 條
    各款所定應具保停止羈押之情形，是本院審酌後，認被告仍
    有刑事訴訟法第101 條第1 項第1 款、第3 款之情形，羈押
    原因尚未消滅，並有羈押之必要性，無法以具保使之消滅，
    其聲請具保停止羈押，自難准許，應予駁回。
中    華    民    國    99    年    9     月    15    日
           刑事第十一庭審判長法  官  林慧英
                             法  官  林學晴
                             法  官  廖純卿
以上正本證明與原本無異。
如不服本裁定，應於收受送達後5日內向本院提出抗告狀。（應
附繕本）
                             書記官  柳寶倫
中    華    民    國    99    年    9     月    15    日

司法院資訊處製作；財團法人民間司法改革基金會備份。
